---
title: "Sistema de Crecimiento y Rendimiento con Aclareos"
subtitle: "Modelo de aclareo propuesto por Gyawali & Bukhart (2014)"
author: "Abel Joseph Hernández-Martínez"
format: html
editor: visual
---


```{r}
# Paqueterías/Librerías utilizadas en este código
pacman::p_load(tidyverse, readxl, here, writexl,
               install = F)

# Función de negativo
`%nin%` <- Negate(`%in%`)
```

# Datos

Datos originales proporcionado por el Dr. Héctor de los Santos.

```{r}
# Lectura de base de datos
datos <- read_excel(path = "Data/Estudio_Maxima_Densidad.xlsx")

# Columnas de la base de datos
# glimpse(datos)

# Nuevo nombres de columnas
nombre_columnas <- c("parcela", "N", "V", "AB", "AD", "E", "Mortalidad", "V_mort",
                     "AB_mort", "V_punta_10cm", "V_mort_punta10cm", "V_punta_15cm")

# Cambiar el nombre de las columnas
names(datos) <- nombre_columnas

# Columnas de la base de datos
glimpse(datos)
```

# SCR - Método de Gyawali & Bukhart (2014)

## Datos

Se agregaron nuevas variables para ajustar el modelo de Gyawali & Bukhart (2014):

- `Et`: Edad de la parcela al tiempo del aclareo.
- `ABu`: Es el área basal pre-aclareo.
- `B`: Es la proporción de área basal después del aclareo.

```{r}
# Selección de datos básicos para el SCR
datos_scr <- datos |> 
  
  # Selección de variables
  dplyr::select(parcela, N, V, AB, AD, E) |> 
  
  # Nuevas variables
  mutate(across(N:E, lead, .names = "{.col}2"), .keep = "all", .by = parcela) |> 
  
  # Reubicar las variables
  # reduce(.x = list(c('N2','N'), c('V2','V'), c('AB2','AB'), c('AD2','AD'), c('E2','E')),
  #        .f = ~ relocate(.x, .y[1], .after = .y[2]),
  #        .init = .x) #|> 
  
  # Renombrar variables
  rename_with(.cols = !c(parcela, ends_with("2")), .fn = ~ paste0(.x, 1, recycle0 = T)) |> 
  
  # Etiqueta de aclareo
  mutate(Aclareo = case_when(E2 >= 10.3 & parcela %in% c(10:18) ~ "A1",
                             E2 >= 10.3 & E2 < 22.1 & parcela == 9 ~ "A1",
                             E2 >= 22.1 & parcela == 9 ~ "A2",
                             .default = "SA")) |> 
  
  # Edad del aclareo y AB antes del aclareo
  mutate(Et = case_when(Aclareo %in% c("A1", "A2") ~ min(E1),
                        .default = 0),
         ABu = case_when(Aclareo %in% c("A1", "A2") ~ first(AB1),
                        .default = 0),
         .by = c(parcela, Aclareo)) |> 
  
  # Proporción de Área basal después del aclareo
  mutate(B = case_when(ABu == 0 ~ 0,
                       .default = AB2/ABu))

# Guardar Datos para ajustar modelos en SAS
# write.csv(datos_scr, file = "Data/Datos_Aclareo_02.csv")

```


## Modelo de área basal

Se eliminaron las parcelas 9, 10 y 11, ya que no se identifica bien el año del aclareo o aclareos.

### AB Sin Aclareo

Las parcelas sin aclareo son del 1 al 8 y la 17.

```{r}
# Modelo base de Chapman-Richards (SOLO PARCELAS SIN ACLAREO)
(FIT_AB_PLOT_SA <- nls(AB1 ~ Richards(B0, B1, B2, E1),
    data = datos_scr |> filter(parcela %in% c(1:8, 17)),
    start = c(B0 = 56, B1 = 0.01, B2 = 0.6))
)

# Modelo base de Chapman-Richards (TODAS LAS PARCELAS CON Y SIN ACLAREO)
(FIT_AB_PLOT_SAYCA <- nls(AB1 ~ Richards(B0, B1, B2, E1),
    data = datos_scr |> filter(parcela %nin% 9:11),
    start = c(B0 = 56, B1 = 0.01, B2 = 0.6))
)


# Estimaciones con los modelos ajustados
datos_ab_sa_hat <- tibble(E1 = 0:40,
                          AB1_SA = predict(FIT_AB_PLOT_SA, newdata = data.frame(E1 = 0:40)),
                          AB1_SAYCA = predict(FIT_AB_PLOT_SAYCA, newdata = data.frame(E1 = 0:40)))

```

Comparación gráfica con las estimaciones de los dos modelos ajustados anteriormente.

```{r}
# Comparación de estimaciones
ggplot(datos_scr |> filter(parcela %nin% 9:11),
       aes(x = E1, y = AB1, group = parcela)) +
  geom_line() +
  
  geom_line(data = datos_ab_sa_hat,
            mapping = aes(x = E1, y = AB1_SA, group = NULL), color = "red", linewidth = 1.2) +
  
    geom_line(data = datos_ab_sa_hat,
            mapping = aes(x = E1, y = AB1_SAYCA, group = NULL), color = "blue", linewidth = 1.2)

  
```

### AB Con Aclareo

En el siguiente código se construye la función propuesta por Gyawali & Bukhart (2014) de tipo Chapman-Richards. Los parámetros del modelo son:

- $\beta_i$: parámetros del modelo de chapman-richads.
- $r$: tasa de crecimiento después del aclareo.
- $k$: parámetro de la duración del efecto del aclareo.

De acuerdo con los resultados del ajuste, ESTOS NO FUERON ADECUADOS, YA QUE EL PARÁMETRO $r$ ES NEGATIVO, LO CUAL INDICA QUE EN LUGAR DE TENER UNA TASAS DE CRECIMIENTO DESPUÉS DEL ACLAREO SE PRESENTA UN 'DECRECIMIENTO'. 

```{r}
# Función de Chapman-Richards CON EFECTO DE ACLAREO
fn_CR_B0_AB <- function(B1, B2, r, k, AB1, E1, E2, Et, B){
  
  ft = ifelse(B == 0, 1,
              (1/B)^(r*(-(E2-Et)^2 + k*(E2-Et))/E2^2))
  
  AB2 = AB1*((1-exp(-B1*E2))/(1-exp(-B1*E1)))^(1/B2) * ft
  
  return(AB2)

}

# Ajuste del modelo
nls(AB2 ~ fn_CR_B0_AB(B1, B2, r, k, AB1, E1, E2, Et, B),
    data = datos_scr |> filter(parcela %nin% 9:11),
    start = c(B1 = 0.01, B2 = 0.4, r = 1, k = 10))

```















